【裁判字號】    95,交聲,217
【裁判日期】    950731
【裁判案由】    違反道路交通管理處罰條例聲明異議
【裁判全文】
臺灣桃園地方法院交通事件裁定         95年度交聲字第217號
原處分機關  交通部公路總局新竹區監理所中壢監理站
異  議  人  甲○○
即受處分人
上列異議人即受處分人因違反道路交通管理處罰條例案件，對於
交通部公路總局新竹區監理所中壢監理站中華民國95年4 月12日
所為之處分（原處分案號：壢監裁字第裁00-000000000、53-D00
000000號），聲明異議，本院裁定如下：
    主  文
原處分均撤銷。
甲○○不罰。
    理  由
一、按法院受理有關交通事件，準用刑事訴訟法之規定；聲明異
    議案件之處理，除準用刑事訴訟法有關規定外，依本辦法之
    規定處理之。道路交通管理處罰條例第89條前段、道路交通
    案件處理辦法第4 條第1 項分別定有明文。而犯罪事實應依
    證據認定之，無證據不得認定犯罪事實，刑事訴訟法第154
    條第2 項定有明文。且事實之認定，應憑證據，如未能發現
    相當證據，或證據不足以證明，自不能以推測或擬制之方法
    ，以為裁判基礎，最高法院40年度臺上字第86號判例可資參
    照。末按交通法庭認為聲明異議有理由或聲明異議雖無理由
    而原處分不當或違法者，應以裁定將原處分經聲明異議部分
    撤銷，並自為裁定，但因原處分機關無管轄權而撤銷之者，
    應移送有管轄權之機關，道路交通案件處理辦法第20條亦定
    有明文。
二、聲明異議意旨略以：異議人即受處分人甲○○與本件真正違
    規人王文周係夫妻關係，而本件違規之車牌號碼Z8-6323 號
    自用小客車為異議人甲○○所有，因異議人接到本件違規通
    知單後，誤認為違規當時有駕駛上開小客車，實則本件違規
    當時之真正駕駛人是證人江旭原等語。
三、經查：
  (一)上開車牌號碼Z8-6323 號自用小客車於民國（下同）94年11
    月27日上午8 時35分許，在桃園縣平鎮市○○路301 巷口平
    興國中前，為桃園縣政府警察局交通隊查獲「限速50公里，
    經自動測速照相測得時速73公里，超速23公里，行車超速20
    公里以上」違規，以桃警交相字第D00000000 號舉發違反道
    路交通管理事件通知單（以下稱舉發通知單）檢附相片為證
    逕行舉發，經汽車所有人即異議人接獲舉發通知單後，由異
    議人持身分證、駕駛執照、舉發通知單、印鑑等件，於95年
    1 月24日至交通部公路總局新竹區監理所中壢監理站，填載
    逕行舉發案件汽車所有人告知違規駕駛人資料申報書及委託
    書，告知違規駕駛人為受處分人甲○○年籍資料，原處分機
    關遂依上開申報書通知受處分人甲○○到案等情，為受處分
    人所不爭執，並有本件違規採證照片、舉發通知單、委託書
    、異議人甲○○填載之「逕行舉發案件汽車所有人告知違規
    駕駛人資料申報書」等件在卷可資佐證。
  (二)又異議人之汽車駕駛執照因另案第CG0000000 號違反道路交
    通事件，依道路交通管理處罰條例第65條第1 項第3 款及違
    反道路交通管理事件統一裁罰基準及處理細則第61條第1項
    第1 款規定，以新臺幣每滿1 千元罰鍰折算易處吊扣駕駛執
    照1 個月，向監理站辦理易處吊扣汽車駕駛執照3 個月，吊
    扣期間自94年9 月15日至94年12月14日止等情，亦經受處分
    人所是認，且有異議人汽車駕照吊扣銷歷史情況基本資料在
    卷可稽。
  (三)原處分機關以異議人於94年11月27日上午8 時35分許，在桃
    園縣平鎮市○○路301 巷口平興國中前超速駕駛行為，係屬
    駕駛執照吊扣期間駕車，遂依違反道路交通管理事件統一裁
    罰基準及處理細則相關規定，就查獲違反道路交通管理之行
    為，填掣竹監六字第510025266 號舉發通知單逕行舉發異議
    人「駕駛執照吊扣期間駕車」等情，有該舉發通知單在卷可
    資佐證。異議人於本院調查時，矢口否認有於上開違規時間
    駕駛車牌號碼Z8-6323 號自用小客車之情事，並以前詞置辯
    。而證人王文周於本院調查時則具結證稱：本件違規時間94
    年11月27日上午8 時35分許，是伊駕駛上開車牌號碼號Z8-6
    323 自用小客車，由住處開往平鎮壢新醫院而行經上開違規
    地點等語（本院95年7 月7 日訊問筆錄）。而經本院檢視卷
    附桃警交相字第D00000000 號舉發通知單，其上駕駛人欄僅
    記載「逕行舉發」，且該舉發通知單亦載明車主即異議人甲
    ○○，是異議人辯稱其接到舉發通知單時，誤以為其於上開
    違規時間有駕駛上開小客車之行為，才會向監理機關陳報其
    為駕駛人等語，尚非無據。再證人王文周於本院調查時既自
    承其為真正違規人等情，益證異議人上開辯解應屬真實。
四、從而，異議人原雖曾向監理機關申報其為本件之違規人，惟
    證人王文周既於本院調查時坦承其為真正違規人，堪認本件
    違規行為之真正駕駛人應係證人王文周無誤，此外，復查無
    其他積極證據足認異議人確有原處分機關所指之違規行為，
    無法證明異議人之違規行為，依前開說明，自不得予以裁罰
    ，聲明異議意旨請求撤銷原處分，為有理由，自應由本院將
    原處分撤銷，改諭知異議人不罰，以資適法。
五、據上論斷，應依道路交通案件處理辦法第20條，裁定如主文
    。
中    華    民    國    95    年    7     月    31    日
                  交通法庭    法  官  劉為丕
以上正本證明與原本無異。
如不服本裁定，應於裁定送達後5 日內向本院提出抗告狀。
                              書記官  顏美惠
中    華    民    國    95    年    8     月    7     日


司法院資訊處製作；財團法人民間司法改革基金會備份。
